【裁判字號】    98,審易,218
【裁判日期】    980224
【裁判案由】    毒品危害防制條例
【裁判全文】
臺灣士林地方法院刑事判決             98年度審易字第218號
公  訴  人  臺灣士林地方法院檢察署檢察官
被      告  甲○○
上列被告因違反毒品危害防制條例案件，經檢察官提起公訴（97
年度毒偵字第2324號）及移送併案審理（97年度毒偵字第2315號
），被告於準備程序中就被訴事實為有罪之陳述，經本院裁定改
以簡式審判程序審理，並判決如下：
    主  文
甲○○施用第二級毒品，累犯，處有期徒刑伍月，如易科罰金以
新臺幣壹仟元折算壹日，扣案之甲基安非他命共參包（驗餘總淨
重壹點貳玖捌伍公克）及甲基安非他命殘渣袋參個（袋內殘渣量
微無法計重）均沒收銷燬，甲基安非他命吸食器壹組沒收。
    事  實
一、甲○○前因施用毒品案件，經依本院裁定送觀察、勒戒及強
    制戒治後，於民國92年11月5 日強制戒治執行完畢釋放，並
    由臺灣士林地方法院檢察署檢察官以92年度戒毒偵字第79號
    為不起訴處分確定。又因施用毒品案件，經本院以94年度士
    簡字第443 號判決處有期徒刑5 月確定，於95年2 月28日縮
    刑期滿執行完畢。再因竊盜、施用毒品案件，分別經本院以
    94年度易字第407 號判決處有期徒刑3 月、94年度易字第72
    7 號判決處有期徒刑1 年2 月、95年度訴字第111 號判決處
    有期徒刑7 月確定，後3 案經減刑後接續執行，於96年9 月
    11日縮刑期滿執行完畢。另又因施用毒品案件，經本院以97
    年度審易字第422 號判決處有期徒刑5 月，嗣經檢察官提起
    上訴，而由臺灣高等法院以97年度上易字第3258號判決駁回
    上訴確定。詎猶不知悛悔，於前案92年間強制戒治執行完畢
    釋放後5 年內4 度再犯施用毒品案件，為法院判處罪刑確定
    後，又基於施用第二級毒品甲基安非他命之犯意，於97年11
    月10日中午12時30分許，在臺北縣汐止市○○路○ 段219 巷
    211 號2 樓某友人住處，以將甲基安非他命置入玻璃球吸食
    器內燒烤吸食其所生煙霧之方式，施用甲基安非他命1 次。
    嗣於97年11月10日18時許，在臺北縣汐止市○○路○ 段219
    巷口為警查獲，並先後扣得甲基安非他命共2 包（驗餘總淨
    重0.3548公克）、甲基安非他命吸食器1 組及甲基安非他命
    殘渣袋3 個（袋內殘渣量微無法計重），又於97年11月12日
    晚間10時35分許，在臺北市南港區○○○路○ 段212 巷4 弄
    口為警扣得甲基安非他命1 包（驗餘淨重0.9437公克）。
二、案經臺北市政府警察局松山分局報請臺灣士林地方法院檢察
    署檢察官偵查起訴暨移送併案審理。
    理  由
一、前揭犯罪事實，業據被告甲○○於偵查中、本院準備程序及
    審理時供認不諱（見第2324號偵查卷第33頁，本院98年2 月
    17日準備程序筆錄及審判筆錄），又被告前後2 次為警查獲
    時，分別經採集其尿液送檢驗結果，均呈安非他命及甲基安
    非他命陽性反應，有臺北市政府警察局偵辦毒品案件尿液檢
    體委驗單影本（尿液檢體編號：037529、026845）、臺灣尖
    端先進生技醫藥股份有限公司97年11月19日編號AC46442 號
    、97年11月20日編號AC46542 號濫用藥物檢驗報告各1 紙在
    卷可稽（見第2315號偵查卷第70頁、第11頁，第2324號偵查
    卷第65頁、第67頁），復有查獲之甲基安非他命共3 包、甲
    基安非他命吸食器1 組及甲基安非他命殘渣袋3 個扣案可資
    佐證，而扣案袋內之物，經檢驗結果，均呈甲基安非他命反
    應，有交通部民用航空局航空醫務中心97年11月27日航藥鑑
    字第0975967 號、97年11月24日航藥鑑字第0975896 號毒品
    鑑定書各1 份在卷可稽（見第2315號偵查卷第69頁、第2324
    號偵查卷第66頁），足徵被告自白與事實相符。本件事證明
    確，被告犯行洵堪認定，應依法論科。
二、按毒品危害防制條例係於92年7 月9 日修正公布，自93年1
    月9 日起施行。修正後已刪除二犯及三犯之規定，一改修法
    前繁雜之處遇程序，僅將施用毒品者簡化區分為初犯、再犯
    ，並認施用毒品者係屬病患性犯人，以觀察、勒戒戒除其身
    癮，並以強制戒治去除其心癮。經觀察、勒戒或強制戒治執
    行完畢釋放後，若係五年後再犯該條例第十條施用毒品罪者
    ，與同條例第20條第1 項、第2 項關於「初犯」之處理方式
    相同，檢察官應先聲請法院裁定令被告入勒戒處所觀察、勒
    戒，並視有無繼續施用毒品傾向，決定應予釋放、為不起訴
    之處分，或應聲請法院裁定令入勒戒處所強制戒治；若係五
    年內「再犯」同條例第十條施用毒品罪者，依同條例第23條
    第2 項規定，檢察官則應依法起訴。觀諸該條例第20條第3
    項之修正理由：「觀察、勒戒或強制戒治五年後再犯者，顯
    見前所實施之觀察、勒戒或強制戒治已足以遮斷其施用毒品
    之癮，為期自新及協助其戒除毒癮，對此五年後再犯者，爰
    明定仍適用初犯之規定，先經觀察、勒戒、強制戒治之程序
    。」及同條例第23條第2 項之修正理由：「為配合簡化施用
    毒品犯之刑事處遇程序，並鑑於經觀察、勒戒或強制戒治執
    行完畢釋放後五年內再犯者，其再犯率甚高，原據以實施之
    觀察、勒戒及強制戒治既已無法收其實效，自應施以刑事處
    遇。」顯然如施用毒品者係前經觀察、勒戒或強制戒治等治
    療程序執行完畢五年後，始再施用毒品之「初犯」，因前所
    執行之觀察、勒戒或強制戒治已足收戒除毒癮之效，自應重
    新執行觀察、勒戒或強制戒治等治療程序，並於治療程序執
    行完畢後，由檢察官為不起訴處分，毋庸對之追訴處罰；反
    之，在「再犯」之情形，因其先前所為治療程序顯未能收戒
    斷毒癮之效，且考量施用毒品者之再犯率偏高，乃簡化其刑
    事處遇程序，而逕予追訴處罰，不再施以治療程序。參酌上
    開立法理由，修正毒品危害防制條例就施用毒品者，祇於「
    初犯」及「五年後再犯」二種情形，有其追訴條件之限制，
    及須於初犯經觀察、勒戒或強制戒治釋放後，五年內均無施
    用毒品之行為，始能認其前所實施之觀察、勒戒或強制戒治
    已足遮斷毒癮，而得於五年後再犯時，再予適用初犯之規定
    ，重行觀察、勒戒等程序。倘五年內已經再犯，被依法追訴
    處罰，縱其第三次（或第三次以上）施用毒品之時間在初犯
    釋放五年以後，即與「五年後再犯」之情形有別，且因已於
    「五年內再犯」，顯見其再犯率甚高，原實施觀察、勒戒或
    強制戒治，已無法收其實效，而無五年戒斷期之存在，自無
    再經觀察、勒戒及強制戒治之必要，應由檢察官逕行起訴，
    始符新法修正之本旨（最高法院95年度台非字第59號判決參
    照）。查被告前因施用毒品案件，經依本院裁定送觀察、勒
    戒及強制戒治後，於92年11月5 日強制戒治執行完畢釋放，
    並由臺灣士林地方法院檢察署檢察官以92年度戒毒偵字第79
    號為不起訴處分確定。又因施用毒品案件，經本院以94年度
    士簡字第443 號判決處有期徒刑5 月確定，再因施用毒品案
    件，分別經本院以94年度易字第727 號判決處有期徒刑1 年
    2 月、95年度訴字第111 號判決處有期徒刑7 月確定，另又
    因施用毒品案件，經本院以97年度審易字第422 號判決處有
    期徒刑5 月確定，有刑案資料查註紀錄表、全國施用毒品案
    件紀錄表及法務部全國檢察官線上查詢刑案人犯在監所最新
    資料報表各1 份在卷可參，被告曾因施用毒品，經觀察、勒
    戒及強制戒治執行完畢釋放後，五年內4 度再犯施用毒品罪
    ，並經判決確定，本件被告係6 犯施用毒品罪，雖在前案觀
    察、勒戒及強制戒治執行完畢釋放五年後，但參照上述判決
    意旨，仍應予追訴處罰。按甲基安非他命係毒品危害防制條
    例第2 條第2 項第2 款所稱之第二級毒品。核被告施用甲基
    安非他命之行為，係犯毒品危害防制條例第10條第2 項之施
    用第二級毒品罪。被告持有甲基安非他命進而施用，其持有
    甲基安非他命之低度行為應為施用甲基安非他命之高度行為
    所吸收，不另論罪。又臺灣士林地方法院檢察署移送併案審
    理部分（97年度毒偵字第2315號），雖未經檢察官提起公訴
    ，惟與已起訴部分核屬事實上同一案件，本院自應併予審理
    。又被告有事實欄所述犯罪科刑執行情形，有臺灣高等法院
    被告前案紀錄表附卷可參，其於有期徒刑執行完畢五年內，
    再故意犯本件有期徒刑以上之罪，應依刑法第47條第1 項之
    規定論以累犯，並加重其刑。再按，毒品危害防制條例認施
    用毒品者具「病患性犯人」之特質，除降低施用毒品罪之法
    定刑外，並採以觀察、勒戒方式戒除其身癮及以強制戒治方
    式戒除其心癮之措施，足認僅對於施用毒品之犯人科以重刑
    ，並不能使其戒除毒癮。另參諸世界各國之醫療經驗及醫學
    界之共識，咸認施用毒品成癮者，其心癮甚難戒除，絕難戒
    絕斷癮，致其再犯率均偏高（以新加坡為例，其執行強制戒
    治後再犯比例高達百分之72至75）。因此施用毒品者無法戒
    絕毒癮，一再施用，本為施用毒品者之特性，再犯施用毒品
    罪，量刑不宜過重，且新修正刑法已採一罪一罰，對於施用
    毒品者，每次施用毒品之犯行，均分別處罰，已足制裁被告
    各次施用毒品之犯行。本案被告雖於94年間因施用毒品案件
    ，經本院以94年度士簡字第443 號判決處有期徒刑5 月確定
    ，再因施用毒品案件，分別經本院以94年度易字第727 號判
    決處有期徒刑1 年2 月、95年度訴字第111 號判決處有期徒
    刑7 月確定，另又因施用毒品案件，經本院以97年度審易字
    第422 號判決處有期徒刑5 月，嗣經檢察官提起上訴，而由
    臺灣高等法院以97年度上易字第3258號判決駁回上訴確定。
    惟本院爰據上揭說明並審酌刑法第57條所列各項情狀及被告
    曾經觀察、勒戒及強制戒治，仍無法戒除毒癮，復又觸犯本
    件犯行，可認被告具有「病患性犯人」之特質，且本件被告
    僅施用毒品1 次，其施用毒品係傷害自身健康，所生危害非
    鉅，又本件犯後被告已坦承犯行等一切情狀，認公訴人求處
    有期徒刑9 月容有過重，量處如主文所示之刑，並諭知易科
    罰金之折算標準。
三、扣案之甲基安非他命3 包（驗餘總淨重1.2985公克），係查
    獲之第二級毒品，不問屬於被告與否，應依毒品危害防制條
    例第18條第1 項前段之規定宣告沒收銷燬。又扣案之甲基安
    非他命殘渣袋3 個（袋內殘渣量微無法計重），係查獲之第
    二級毒品，因毒品與包裝袋無法析離，故不問屬於被告與否
    ，亦應依毒品危害防制條例第18條第1 項前段之規定宣告沒
    收銷燬。至扣案之甲基安非他命吸食器1 組，係被告所有供
    施用甲基安非他命所用之物，業據其於偵審中供明在卷，均
    應依刑法第38條第1 項第2 款之規定宣告沒收。
據上論斷，應依刑事訴訟法第299 條第1 項前段、第273 條之1
第1 項，毒品危害防制條例第10條第2 項、第18條第1 項前段，
刑法第11條、第47條第1 項、第41條第1 項前段、第38條第1 項
第2 款，判決如主文。
本案經檢察官游儒倡到庭執行職務。
中    華    民    國    98    年    2     月    24    日
                  刑事第一庭法  官 洪英花
以上正本證明與原本無異。
如不服本判決應於收受判決後10日內向本院提出上訴書狀，並應
敘述具體理由; 其未敘述上訴理由者，應於上訴期間屆滿後20日
內向本院補提理由書 (均須按他造當事人之人數附繕本)「 切勿
逕送上級法院」。
                            書記官 趙彩彤
中    華    民    國    98    年    2     月    24    日
附錄論罪科刑法條全文：毒品危害防制條例第10條
施用第一級毒品者，處 6 月以上 5 年以下有期徒刑。
施用第二級毒品者，處 3 年以下有期徒刑。


司法院資訊處製作；財團法人民間司法改革基金會備份。
